【裁判字號】    98,訴,1066
【裁判日期】    981020
【裁判案由】    違反毒品危害防制條例等
【裁判全文】
臺灣臺南地方法院刑事判決              98年度訴字第1066號
公  訴  人  臺灣臺南地方法院檢察署檢察官
被      告  戊○○
                    現另案於臺灣臺南監獄臺南分監執行中
選任辯護人  陳慈鳳律師
上列被告因違反毒品危害防制條例等案件，經檢察官提起公訴（
98年度營偵字第658號、98年度營偵字第102號、98年度營偵字
第308 號），本院判決如下：
    主  文
戊○○販賣第一級毒品，共玖罪，均累犯，各處有期徒刑拾陸年
，扣案ANYCALL牌行動電話壹支（含0000000000號SIM卡壹片）及
MOTOROLA牌行動電話壹支（含0000000000號SIM卡壹片）、電子
磅秤壹台均沒收，販賣第一級毒品所得新臺幣玖仟元沒收，如全
部或一部不能沒收時，以其財產抵償之；又持有第一級毒品，累
犯，處有期徒刑壹年貳月，扣案如附表二所示之第一級毒品海洛
因及第二級毒品甲基安非他命均沒收銷燬之；又犯竊盜罪，累犯
，處有期徒刑陸月，扣案鑰匙壹支沒收。應執行有期徒刑拾玖年
陸月，販賣第一級毒品所得新台幣玖仟元沒收，如全部或一部不
能沒收時，以其財產抵償之，扣案如附表二所示之第一級毒品海
洛因及第二級毒品甲基安非他命均沒收銷燬之，扣案之ANYCALL
牌行動電話壹支（含0000000000號SIM卡壹片）、MOTOROLA牌行
動電話壹支（含0000000000號SIM卡壹片）、電子磅秤壹台、鑰
匙壹支均沒收。
其餘被訴侵占部分無罪。
    事  實
一、戊○○有下列之前科：
┌─┬─────┬────┬─────┬──────┬───┬────┬────┐
│編│案由      │判決字號│判決法院  │宣告刑      │定執行│執行完畢│就本案有│
│號│          │        │          │            │刑    │日      │無構成累│
│  │          │        │          │            │      │        │犯      │
├─┼─────┼────┼─────┼──────┼───┼────┼────┤
│1 │加重竊盜  │94上易  │台南高分院│有期徒刑1年 │減為應│97/03/20│有      │
│  │          │432     │          │            │執行有│        │        │
├─┼─────┼────┼─────┼──────┤期徒刑│        │        │
│2 │毒品危害防│94訴697 │本院      │施用1級─1年│1年2月│(甲)(乙)接續│        │
│  │制條例    │        │          │2月；施用2級│15日(甲)│執行    │        │
│  │          │        │          │─6月，應執 │      │        │        │
│  │          │        │          │行1年6月    │本院96│        │        │
│  │          │        │          │            │聲減  │        │        │
│  │          │        │          │            │1620  │        │        │
├─┼─────┼────┼─────┼──────┼───┤        │        │
│3 │毒品危害防│95訴335 │本院      │施用1級─1年│減為應│        │        │
│  │制條例    │        │          │2月；施用2級│執行有│        │        │
│  │          │        │          │─6月，應執 │期徒刑│        │        │
│  │          │        │          │行1年6月    │9月(乙) │        │        │
│  │          │        │          │            │      │        │        │
│  │          │        │          │            │本院96│        │        │
│  │          │        │          │            │聲減  │        │        │
│  │          │        │          │            │1620  │        │        │
└─┴─────┴────┴─────┴──────┴───┴────┴────┘
二、戊○○於上開有期徒刑執行完畢後5 年內，猶不知悔改，明
    知海洛因係屬毒品危害防制條例第2 條第2 項第1 款所列管
    之第一級毒品，非經許可，不得持有、販賣或轉讓，竟仍基
    於販賣以圖牟利之犯意，以其所有門號0000000000及000000
    0000號之行動電話作為與購買毒品者聯絡之工具，於附表一
    所載之時間、地點，分別販賣第一級毒品海洛因予丁○○、
    丙○○、己○○、甲○○及乙○○（交易次數、數量及價格
    均詳如附表一所示）。嗣於98年4 月18日上午某時，戊○○
    在不詳地點向姓名年籍不詳之人購得海洛因及甲基安非他命
    後，於同日中午12時20分許，在臺南縣後壁鄉嘉田村上茄苳
    49之12號前為警查獲，並扣得如附表二所示之海洛因、甲基
    安非他命及上開門號行動電話2 支，並經其同意在其住處搜
    索後扣得其所有之電子磅秤一台，而循線查悉上情。
三、戊○○另於97年11月16日上午7 時前某日下午，在桃園縣蘆
    竹鄉○○村○○街8 號前，因見庚○○所有車牌號碼KO-935
    9 號自用小客車【價值約新臺幣（下同）20000元】 無人看
    管認有機可乘，竟基於意圖為自己不法所有之竊盜犯意，持
    自備之鑰匙開啟車門並竊得該車後作為代步之用。嗣於98年
    1 月2 日晚間11時45分許，經警於戊○○前揭臺南縣後壁鄉
    住所附近發現上開自用小客車，始悉上情，並扣得鑰匙1 支
    。
四、案經臺南縣警察局新營分局及臺南縣警察局白河分局報告由
    臺灣臺南地方法院檢察署檢察官偵查起訴。
    理  由
甲、程序事項（證據能力有無之認定）：
    關於本案各項證據方法其證據能力之認定，均詳如本院98年
    9 月28日98年度訴字第1066裁定所載。
乙、實體事項：
壹、有罪部分：
一、販賣第一級毒品部分：
 (一) 訊之被告對於伊有於附表一所示之時間、地點交付海洛因並
    收取附表一所示之款項之事實固不爭執，惟否認有販賣之犯
    行，辯稱伊係與己○○、丙○○、乙○○、甲○○、丁○○
    等人合資購買而交付，並非販賣云云，辯護人則辯護以：被
    告承認有轉讓或合資購買毒品之行為，被告均係以原價轉讓
    ，並無販賣毒品獲取利潤，並非販賣之行為等語。惟查：
  1.門號0000000000號、0000000000號手機為被告戊○○所有及
    持用之事實，業據被告自承在卷，並有上開手機二支扣案可
    憑，又被告於附表一所示之時間、地點確有交付海洛因予己○○、丙○○、乙○○、甲○○、丁○○等人，並於各次交
    付時有收取如附表一所示之金錢等情，亦為被告所不爭執，
    是上開事實應堪認定。
  2.附表一編號1 、2 ，即被告販賣海洛因予己○○、丙○○部
    分：
    (1)證人己○○先後之供證如下：
      於偵查中具結證稱：「（問：今日所查獲的毒品是向何
        人購買？）是向德仔即戊○○購買。（問：你們昨天以
        多少錢向他購買？）一千元，每人出五百元。（問：如
        何聯絡？）打電話，我用我的電話0000000000撥打德仔
        0000000000向他說我要去找你，他會跟我說他人在那裡
        ，我們到後再打電話跟他聯絡，他本人會出來接洽，問
        我說要買多少，我回答說一千，他就從身上拿出來一包
        給我。（問：你總共向戊○○買過幾次海洛因？）二次
        ，第一次是昨天早上八、九點在後壁鄉的上茄苳，是跟
        丙○○一起去，是一人出五百元合資向戊○○購買，第
        二次是在今天早上八點半，在後壁鄉上茄苳也是跟丙○○一起去，也是一人出五百元合資向戊○○購買。（問
        ：都是你聯絡的？）是。（問：你如何認識戊○○他的
        ？）在新營醫院服用美沙冬時其它患者介紹的。」（見
        偵卷第8 頁、9 頁）、「（問：你都是以0000000000電
        話與戊○○的0000000000聯繫？）是。（問：98年4 月
        17日當天早上八點多你有打電話給戊○○，你是在何時
        、地拿到毒品？）早上8 點23分左右在台南縣後壁鄉上
        茄苳49- 12號拿到的。（問：你當天是獨自前往還是有
        跟人一起去？）當天早上我是跟丙○○一起去的，當時
        我們二個一人出五百元合資向戊○○買海洛因。（問：
        98年4 月17日中午你同樣在台南縣後壁鄉上茹苳49- 12
        號拿到海洛因?） 當天中午我打0000000000給戊○○，
        但是由別人接聽的，那個人要我再打另一支0000000000
        電話，結果打去戊○○說他人不在家，所以沒有買到海
        洛因。（問：98年4 月18日上午八點半左右你有與戊○○聯絡，你何時拿到毒品的？）早上8 點30分左右在台
        南縣後壁鄉上茄苳49- 12號拿到的。當天早上我是跟丙○○一起去的，當時我們二個一人出五百元合資向戊○○買海洛因。」、「（你何時認識戊○○的？）98年4
        月16日喝美砂酮時丁○○介紹戊○○給我認識的，當天
        我有跟丁○○一起去找戊○○，戊○○還抄了一支0000
        000000的電話給我，跟我說如果有需要可以打電話給他
        。」等語明確（見偵卷第132 頁）。
      於本院審理中具結證稱：「（問：你用海洛因多久了？
         ）陸陸續續，從民國80幾年到現在。 （問：98年4 月
         份時，你所施用的海洛因從何處來的？） 從被告那邊
        拿的。（問：拿毒品的地方在何處？）臺南縣後壁鄉嘉
        田村上茄苳49之12號外面的馬路上，我是兩個人一起去
        的。（問：如何拿海洛因和錢的？）我拿錢給被告，過
        沒幾分鐘，大約四、五分鐘，被告拿毒品給我，被告跟
        我說是跟人家拿的。....（問：你與被告如何認識的？
        如何知道要從被告那邊拿毒品？）那時候我和丁○○在
        新營喝美沙冬，有一天我載丁○○，丁○○叫我去被告
        那邊去，我才知道被告那邊有毒品，被告就留他的電話
        給我。（問：是被告主動留電話給你，還是你跟被告要
        的？）是我跟被告要電話的。（問：被告如何跟你說的
        ？）因為我沒有門路可以拿毒品，我問被告是否有門路
        可以拿毒品，被告說他有門路可以拿，我就叫他留電話
        給我，如果有需要就打電話給他。（問：平常跟被告是
        否有交情？）沒有，我才認識被告兩天就被抓了。（問
        ：你是否知道被告跟別人拿海洛因的價格多少？）我不
        知道。（問：被告是否有跟你說過，拿海洛因的價格多
        少？）沒有，我說我的錢不夠，要跟別人一起合買。」
        （見本院卷第100 頁至第101 頁）、「（問：98年4 月
        17日跟4 月18日，你是否跟丙○○一起拿錢給被告，從
        被告那邊拿到海洛因？）對。」等語（見本院卷第101
        頁）。
    (2)證人丙○○於偵查中具結證述：「（問：今日所查獲的毒
      品是向何人購買？）是向綽號『阿德』即戊○○購買。（
      問：如何聯絡？）打電話，由己○○以他的0000000000撥
      打德仔0000000000向他說要去找他，德仔他就會出來，我
      們就會前往他家附近，他本人會出來接洽，我們就拿一千
      給他，他就從身上拿出來一包海洛因給我們。（問：你總
      共向戊○○買過幾次海洛因？）二次，第一次是昨天早上
      八、九點在後壁鄉的上茄苳，是跟己○○一起去，是一人
      出五百元合資向戊○○購買，第二次是在今天（即4 月18
      日）早上八點半，在後壁鄉上茹苳也是跟己○○一起去，
      也是一人出五百元合資向戊○○購買。（問：都是己○○
      聯絡的？）是，都是用他的手機打的。」等語（見偵卷第
      13頁、14頁）。
    (3)茲互核證人己○○、丙○○所證均相符合，且均明確證述
      渠二人於附表一編號1 、2 所示之時間、地點有各出資50
      0 元，前往附表一編號1 、2 所示之地點向被告購買毒品
      海洛因，購買方式均係由己○○以其所有之0000000000號
      行動電話撥打被告所持有之0000000000號行動電話聯繫後
      ，再共同前往被告住處拿海洛因，證人己○○、丙○○與
      被告並無間隙，渠等上開證述，應無誣指被告之虞。再參
      諸證人己○○所持之0000000000號行動電話與被告所持有
      之上開0000000000號行動電話於98年04月17日08時19分、
      08時23分、12時12分、12時15分、98年04月18日08時24分
      、08時30分亦確有通聯紀錄（見偵卷第66頁、第67頁），
      與證人己○○、丙○○所述互核亦相符合等情，堪認證人
      己○○、丙○○之上開證述應足資採信。
  3.附表一編號3 、4 、5 、6 、7 ，即被告販賣海洛因予乙○○、甲○○部分：
    (1)證人乙○○先後之供證如下：
      於警詢時證述：「我有向被告戊○○購買海洛因14至15
        次，交易地點均在台南縣後壁鄉嘉田村上茄苳49之12號
        前，正確時間伊忘記了」（見偵卷39頁內之調查筆錄）
        、「購買方式都是我先以0000000000號撥打戊○○的電
        話0000000000或0000000000號，如果戊○○要我們過去
        ，那就表示那裡有海洛因，那我就跟甲○○一起去台南
        縣後壁鄉上茄苳49之12號前水溝旁等，然後我就打電話
        給他表示說我們到了，戊○○就會從他家裡拿海洛因走
        出來賣我們了」、「我與我弟弟大約每隔2 天或3 天就
        向他購買一次毒品，所以我時間也記不很清楚」「如果
        我有跟戊○○購買毒品成功的話，那都是我與甲○○合
        資出1000元買的。」等語（見偵卷第45、46頁內之調查
        筆錄）。
      於偵查中具結證稱：「（問：你們是以那支電話與戊○○聯絡購買毒品？）我是以我0000000000打戊○○0000
        000000、0000000000行動電話與他聯絡。（問：電話都
        是誰打？）是我打的，我弟弟只是載我過去而已。（問
        ：交易地點？）台南縣後壁鄉上茄苳49- 12屋外馬路。
        （問：你們二人是合資跟戊○○買海洛因？）是。（問
        ：每一次都由甲○○開車載乙○○過去？）是。（問：
        98年4 月7 日下午你們與戊○○有聯絡過，這次有無買
        到海洛因？）可能有。（問：何時拿到海洛因？）98年
        4 月7 日下午4 時48分左右拿到一千元海洛因。是我們
        二個一人出五百合資購買。（問：98年4 月11日早上七
        點及下午二點多、晚上7點你們有與戊○○聯絡過，這
        次有無買到海洛因？）有。（問：何時拿到海洛因？）
        晚上八點十五分左右。是我們二個一人出五百合資購買
        。（問：98年4 月14日下午四點多你們打了三次與戊○○聯絡，這次有無買到毒品？）沒有。這次打電話只是
        跟他聊天，問他在不在家而已。（問：98年4 月15日早
        上七點多、下午一點多、晚上八點多有無戊○○聯絡，
        這次有無買到海洛因？）有。大概是晚上九點多拿到海
        洛因的，是我們二個一人出五百合資購買。（問：98年
        4 月16日從早上八點到下午五點有與戊○○聯絡，這次
        有無買到海洛因？）有。大概是晚上六點多拿到海洛因
        的，是我們二個一人出五百合資購買。（問：98年4 月
        17日下午2 點你們有在上開同一地點一人各出資2500元
        向戊○○購買5000元的海洛因？）是。拿到海洛因的時
        間是下午二點多。（問：上開交易地點都在台南縣後壁
        鄉上茹苳49- 12屋外馬路？）是。（問：上開交易都是
        由戊○○親自交給你們的？）是。（你們與戊○○認識
        多久？）今年三月認識的，透過朋友介紹認識的。」等
        語（見偵卷第76頁至78頁）。
      於審理中具結證稱：「（問：剛才檢察官問你，98年4
        月7 日、11日、15日、16日、17日你有從被告處拿到海
        洛因，是否如此？）是。（問：拿的地點都是在臺南縣
        後壁鄉嘉田村上茄苳47之32號外面的地方？）是。（問
        ：這五次拿海洛因時，是你先拿錢給被告，還是一手拿
        錢一手拿毒品？）是先拿錢給被告的，是在被告住處外
        拿給被告的。」、「（問：依照起訴書所寫，這五次都
        是你向被告買一千元的毒品，被告是拿幾包毒品給你？
        ）一包。（問：你拿錢給被告的時候，你們兩人有說什
        麼話？）沒有。（問：是否有跟被告說過重量或是多少
        等語？）沒有，就是拿一千元給被告，被告就拿毒品給
        我。（問：你拿一千元給被告時，都沒有表明要買毒品
        或是數量，被告如何知道要拿毒品給你？）就是我們都
        有默契，我拿一千給被告，被告就拿一包毒品給我。（
        問：這一千元是否你與甲○○共同支付的？）是，一人
        五百元。（問：你是否知道你買的這五次海洛因重量多
        少？）我不知道，我沒有秤過。」、「（問：你之前說
        你都打電話給被告要買毒品，你是如何知道被告的電話
        ？）被告念給我聽，我輸入我的電話裡面。（問：一開
        始被告為何要抄電話給你？）被告要賣我毒品，所以才
        把電話抄給我。（問：你說你向被告買毒品是朋友介紹
        的，是何人？）是一個叫做黑仔的人帶我去認識被告的
        。（問：為何黑仔要帶你去認識被告？）因為他知道我
        有在吸毒，就說要帶我去認識朋友。（問：你如何知道
        被告有在賣海洛因？）第一次帶我去認識被告的時候，
        黑仔就帶我去跟被告買海洛因。」等語（見本院卷第90
        頁至91頁正面、第92頁反面）。
    (2)證人甲○○於偵查中亦為與證人乙○○上開相同之證述（
      見偵卷第76頁至78頁）、於本院審理時具結證述：「（問
      ：你是否有使用海洛因？）有。（問：你所使用的海洛因
      是從何處來的？）被告買的。（問：如何買的？）就是把
      錢拿給被告，被告就拿毒品給我們。（問：被告拿海洛因
      給你地方是在何處？）臺南縣後壁鄉嘉田村上茄苳49之12
      號外面。（問：你去跟被告拿毒品的時候，是一個人去，
      還是跟誰一起去？）都是我載我哥哥乙○○一起去的。（
      問：跟被告拿海洛因的時間是否為98年4 月7 日、11日、
      15日、16日、17日？）是。（問：你們是如何交付金錢和
      海洛因？）我載乙○○去，海洛因都是由乙○○跟被告拿
      的，錢也是由乙○○拿給被告的，海洛因也是由被告拿給
      乙○○。（問：你人是否在乙○○和被告的旁邊？）沒有
      ，我都在車裡等他們。」等語（見本院卷第94頁）。
    (3)茲互核證人乙○○、甲○○所證均大致相符，且均明確證
      述渠二人於附表一編號3 、4 、5 、6 、7 所示之時間、
      地點有共同出資前往被告住處向被告購買毒品海洛因，購
      買方式均係由乙○○以其所有之0000000000號行動電話撥
      打被告所持有之0000000000號或0000000000號行動電話聯
      繫後，再共同前往被告住處前拿海洛因，證人乙○○、甲○○與被告並無間隙，渠等上開證述，應無誣指被告之虞
      。再參諸證人乙○○所持之0000000000號行動電話與被告
      所持有之上開0000000000號行動電話於98年04月07日08時
      16分、08時37分、11時20分、11時30分、13時52分、15時
      59分、16時48分確有通聯紀錄；於98年04月11日07時22分
      、07時36分、14時14分、14時24分、14時31分、19時21分
      、19時54分確有通聯紀錄；於98年04月16日08時18分、08
      時28分、11時59分、12時29分、17時27分、17時40分確有
      通聯紀錄；於98年04月17日11時03分、11時17分、11時24
      分、13時21分、14時03分、14時12分確有通聯紀錄（參見
      偵卷第81頁至84頁）；證人乙○○所持有之上開電話與被
      告所持有之0000000000號行動電話於98年04月15日07時22
      分、07時34分、20時54分亦確有通聯紀錄（參見偵卷第66
      頁），與證人乙○○、甲○○所述互核亦相符合等情，堪
      認證人乙○○、甲○○之上開證述應足資採信。
  4.附表一編號8 、9 ，即被告販賣海洛因予丁○○部分：
    (1)證人丁○○於偵查中具結證稱：「（問：警詢時稱你與戊○○有因購買毒品而聯絡過，時間是98年4 月14、16、18
      日？）是。（問：你是以0000000000打戊○○0000000000
      與他聯絡？）98年4 月14、16日是用這二支電話。但98年
      4 月18日我是以公共電話打給他的。（問：98年4 月14、
      16日都是購買一千元的海洛因？）是。（問：這二天你是
      何時拿到海洛因的？）98年4 月14日是在下午4 時35分左
      右在戊○○台南縣後壁鄉上茄苳19- 12號住處前圳溝旁、
      98年4 月16日是在下午2 點15分左右拿到的，地點戊○○
      台南縣後壁鄉上茄苳9 - 12號住處前圳溝旁。... （問：
      98年4 月14、16日這二天的海洛因都是戊○○親自交給你
      的？）是。（問：98年4 月14、16日你都是單獨前往向戊○○拿海洛因？）98年4 月16日我是跟己○○及丙○○（
      綽號阿榮）一起去的。當天我跟戊○○買了一千塊的海洛
      因，至於他們二人向戊○○買多少毒品我就不知道了。但
      我們三個是各買各的，並不是合資購買。（問：你與戊○○認識多久？）今年過農曆後才認識的，透過朋友介紹認
      識的。（問：你如何知道戊○○有在賣毒品？）戊○○自
      己跟我講的。（問：戊○○怎麼跟你說的？）他說他有東
      西，若要買可他跟他買，他並把0000000000的電話抄給我
      。（問：你所謂的東西是指什麼？）海洛因。（問：你與
      戊○○聯絡都是為了買海洛因？）是，除了買海洛因，我
      不會跟他聯絡。（問：你與戊○○有無仇怨糾紛？）沒有
      。」等語明確（見偵卷第128 頁至130 頁）。
    (2)證人丁○○於本院審理時具結證述：「... （問：98年是
      否有吸用海洛因？）有。（問：98年所使用的海洛因從何
      處來的？）我曾經被告買過兩次。（問：這兩次是否都是
      在臺南縣後壁鄉嘉田村上茄苳49之12號前買的？）是。（
      問：是否是在98年4 月14日下午4時35分及4 月16日下午2
      時15分買的？）一次是在中午，一次是在下午。（問：如
      何跟被告拿毒品的？）是一手交錢，一手拿毒品。（問：
      如何知道要跟被告買海洛因？）被告曾經抄電話給我。（
      問：被告抄電話給你做什麼？）他抄電話給我的時候，跟
      我說如果要毒品的話，他那邊有。」、「（問：是被告主
      動跟你說的，還是你自己去探聽被告那邊有海洛因？）被
      告曾經說過他那邊有毒品，如果要東西，可以打電話給他
      ，是被告主動跟我說的。」、「（問：你是否曾經跟被告
      一起吸毒？）沒有。（問：你向被告拿過兩次海洛因，是
      交付了多少錢？）一次都拿一千元。（問：你是否知道被
      告的海洛因從何處來的？）我不知道。（問：你是否曾經
      問過被告，海洛因是從何處來的？藥頭是誰？）沒有。（
      問：被告是否曾經主動跟你說過海洛因從何處來？藥頭是
      誰？）我不知道，被告沒有跟我說過。」等語（見本院卷
      第97頁至98頁），並於辯護人詰問證人丁○○如何與被告
      聯絡時證述係用己○○之電話聯絡等語（見本院卷第99頁
      反面）。
    (3)茲互核證人丁○○於偵查及本院審理時均一再明確證述其
      於附表一編號8 、9 所示之時間、地點有前往被告住處向
      被告購買毒品海洛因，並詳細證述98年4 月16日係與己○○、丙○○共同前往，與證人己○○前揭證述98年4 月16
      日當天有跟丁○○一起去找戊○○等語亦相符合，證人丁○○與被告亦並無任何間隙，自無誣指被告而自陷偽證罪
      之必要。再參諸證人丁○○所證係以己○○所持有之0000
      000000號電話與被告聯繫購買毒品等情，經核上開電話與
      被告所持有之上開0000000000號行動電話於98年04月14日
      16時10分、4 月16日13時54分、13時58分亦確有通聯紀錄
      （見偵卷第120 頁），與證人丁○○上開所證互核亦相符
      合等情，堪認證人丁○○之上開證述應足資採信。
  5.依證人己○○、丙○○、乙○○、甲○○、丁○○上開所證
    ，均明確證述有於附表一所示時間前先以電話與被告聯繫購
    買海洛因，被告始於附表一所示時間、地點交付證人等如附
    表所示之海洛因無訛，並無被告所辯係因合資購買而交付之
    情，又證人乙○○、甲○○經辯護人詰問是否曾見過藥頭時
    ，雖證述亦曾與被告前往藥頭處，然均一再證述係伊二人合
    資向被告購買，被告係如何向藥頭購買並不知情，而證人乙○○、甲○○既未曾與藥頭有直接之接觸，亦未曾與被告有
    何出資比例之約定，則何來與被告合資購買毒品？足見被告
    所辯並不可採。此外，經警於98年4 月18日中午12時20分許
    查獲被告時，被告身上確持有ANYCALL 牌行動電話（含0000
    000000號SIM 卡壹片）、MOTOROLA牌行動電話壹支（含0000
    000000號SIM 卡壹片）各一支及如附表二所示之海洛因（毛
    重及檢驗後之淨重均如附表二所示），並於其住處扣得電子
    磅秤一台可資佐證，有台南縣警察局新營分局搜索扣押筆錄
    暨扣押物品目錄表各2 份及照片11張在卷可佐，其中扣案10
    包白色粉末及塊狀1 包經鑑驗均含有海洛因成分，有法務部
    調查局濫用藥物實驗室98年6 月4 日調科壹字第0982301654
    0 號鑑定書一紙在卷可稽（見偵卷第111 頁）。從而，被告
    確有於附表一所示時間、地點販賣海洛因予己○○、丙○○
    、乙○○、甲○○及丁○○之犯行，事證明確，堪予認定。
  (二)至辯護人辯以：被告並未取得利潤僅係單純轉讓毒品部分：
    按毒品危害防制條例所規定之販賣毒品罪，雖未明示「營利
    之意圖」為其犯罪構成要件，然「販賣」一語，在文義解釋
    上當然已寓含有買賤賣貴，而從中取利之意思存在，且從商
    業交易原理與一般社會觀念而言，販賣行為在通常情形下，
    仍係以牟取利益為其活動之主要誘因與目的；再衡以毒品之
    非法交易向為政府查禁森嚴且重罰不寬貸之行為，為一般民
    眾普遍認知之事，而證人己○○、丙○○、乙○○、甲○○
    、丁○○等人與被告並無深交等情，倘非有利可圖，被告絕
    無平白甘冒被查緝重罰之高度風險，而單純代不相識之他人
    購買毒品之理，是其販入之價格當較其出售之價格為低，而
    有從中賺取買賣價差牟利之意圖及事實，應屬合理認定。又
    販賣毒品非可公然為之，亦無公定價格，容易分裝並增減份
    量，而每次買賣之價量，可能隨時依雙方關係深淺、資力、
    需求量及對行情之認知、來源是否充裕、查緝是否嚴緊、購
    買者被查獲時供述購買對象之可能風險之評估等，而異其標
    準，非可一概論之，是販賣毒品之利得除被告坦承犯行或價
    量俱臻明確外，委難察得其交易實情，然販賣者從價差或量
    差中牟利之方式雖異，惟其販賣行為在意圖營利則屬同一；
    從而，舉凡有償交易，除足以反證其確係另基於某種非圖利
    本意之關係外，通常尚難因無法查悉其販入價格，做為是否
    高價賣出之比較，諉以無營利之意思而阻卻販賣犯行之追訴
    。本件倘被告未販售附表一所載毒品從中牟利，當無頻繁購
    買昂貴毒品之資力，且事先主動留聯絡電話與證人告知可提
    供毒品，其後又耗費諸多時、力以電話聯繫而多次轉售上開
    毒品予上開證人之閒情，堪認被告上開所為，必有從中賺取
    買賣價差牟利之事實，是辯護人辯以本件應僅成立轉讓毒品
    罪云云，應無可採。
二、持有如附表二所示之第一級毒品及第二級毒品部分：
    此部分事實，業據被告於本院審理時坦承不諱，而就上開毒
    品被告自警詢、偵查及本院審理中均陳稱係為自己施用而購
    買，該部分既無其他積極證據證明被告係意圖販賣而購入，
    依罪疑有利於被告之法理，應依被告之自白而認定；又警方
    於98年4 月18日中午確有於被告身上扣得如附表二所示之海
    洛因11包及安非他命3 包之情，有搜索扣押筆錄、扣押物品
    目錄表、扣押物品清單、照片4 張、法務部調查局濫用藥物
    實驗室98年6 月4 日調科壹字第09823016540 號鑑定書、高
    雄市立凱旋醫院98年6 月17日高市凱醫驗字第10360 號濫用
    藥物成品檢驗鑑定書各一紙附卷可考（見警卷第25頁至42頁
    ；偵卷第111 頁、第125 頁）。至被告就上開毒品之購買時
    間及地點，被告於警詢時供稱係向綽號雞仔所購買（見警卷
    第6 頁），於偵查中則稱上開海洛因與安非他命均係剛向綽
    號「雄仔」買回來不久（見本院98年度偵聲字第145 號卷第
    9 頁），於本院審理時則又改稱附表二編號1 至10係查獲當
    日向「雄仔」所購買、編號11係在水上所購買、安非他命又
    是向其他人所購買，前後不一，依「罪疑有利於被告之法理
    」，爰以有利於被告之認定，認均係於同一日向同一不詳姓
    名之人士所購買。是此部分事證已足，被告之犯行堪以認定
    ，應予依法論科。
三、竊取車牌號碼KO- 9359號自用小客車部分：
    此部分犯罪事實，業據被告於本院審理時供認不諱，核與告
    訴人庚○○指訴情節相符，且有贓物認領保管單、車籍資料
    查詢單、現場照片等附卷可佐，事證明確，是被告犯行堪以
    認定。
四、論罪科刑
  (一)被告行為後，毒品危害防制條例於98年5 月20日公布修正第
    4 條，修正前同法條第1 項與修正後關於徒刑部分並無改變
    ，惟修正後得併科之罰金由1000萬元修正為2000萬元，比較
    修正前後之刑度，自以修正前較有利於行為人，參照刑法第
    2 條第1 項：「行為後法律有變更者，適用行為時之法律。
    但行為後之法律有利於行為人者，適用最有利於行為人之法
    律。」之規定，本件被告就附表一之犯行仍應適用修正前毒
    品危害防制條例第4 條第1 項之規定。
  (二)核被告就附表一所為，均係犯毒品危害防制條例第4 條第1
    項之販賣第一級毒品罪；就附表二所為係犯同條例第11條第
    1 項及第2 項之持有第一級毒品罪、第二級毒品罪，被告一
    行為同時觸犯持有第一級毒品罪及第二級毒品罪係想像競合
    犯，依刑法第55條規定，從一重之持有第一級毒品罪處斷；
    又被告竊取自小客車部分，係犯刑法第320 條第1 項之竊盜
    罪。被告所犯前開各罪間，犯意各別、行為各異，應分論併
    罰。
  (三)被告曾犯有如上開犯罪事實欄一所載之罪刑，有台灣高等法
    院被告前案紀錄表1 份在卷可參，是被告於受有期徒刑執行
    完畢後5 年內以故意再犯本件各有期徒刑以上之罪，均為累
    犯，均應依刑法第47條第1 項之規定加重其刑，但販賣第一
    級毒品罪部分之最重本刑為死刑、無期徒刑，無從加重，僅
    就販賣第一級毒品罪法定刑併科罰金部分，依累犯之規定加
    重其刑。
  (四)按刑之量定，為求個案裁判之妥當性，法律固賦予法院裁量
    權，但此項裁量權之行使，除應依刑法第57條規定，審酌行
    為人及其行為等一切情狀，為整體之評價，並應顧及比例原
    則與平等原則，使罪刑均衡，輕重得宜，以契合社會之法律
    感情。且販賣毒品之人，其原因動機不一，犯罪情節未必盡
    同，或有大盤毒梟者，亦有中、小盤之分，甚或僅止於吸毒
    者友儕間為求互通有無之有償轉讓者亦有之，其販賣行為所
    造成危害社會之程度自屬有異，法律科處此類犯罪，所設之
    法定最低本刑卻相同，不可謂不重。倘依其情狀處以有期徒
    刑，即足以懲儆，並可達防衛社會之目的者，自非不可依客
    觀之犯行與主觀之惡性二者加以考量其情狀，是否有可憫恕
    之處，適用刑法第59條之規定酌量減輕其刑，期使個案裁判
    之量刑，能斟酌至當，符合比例原則（最高法院95年度台上
    字第788 號判決意旨參照）。查被告販賣第一級毒品海洛因
    之犯行，雖於法有違，應予處罰，惟本件被告販賣海洛因所
    得合計9,000 元，獲利有限，有別於大盤或中盤毒梟，其犯
    罪情狀，非無可憫，縱科以販賣第一級毒品之法定最低度刑
    無期徒刑，尚嫌過重，爰均依刑法第59條規定酌減其刑，並
    先加後減之。爰審酌被告明知毒品對人身心戕害之嚴重性，
    且正值青壯，卻不思正途，藉販毒牟取利益，所生危害非輕
    ，且犯後仍飾詞狡辯，及坦承持有第一、二級毒品罪，並參
    酌被告持有第一級毒品海洛因及第二級毒品安非他命之數量
    非少及其竊取自用小客車之動機、手段及所竊取之自小客車
    對被害人所造成之損害等一切情狀，就附表一所示之販賣第
    一級毒品各罪、持有第一級毒品罪、竊盜罪分別量處如主文
    所示之刑，並定應執行刑。
  (五)沒收：
    1.被告販賣第一級毒品所得共計9,000 元（詳如附表一所示
      ），雖未據扣案，但係被告販毒之所得，應依毒品危害防
      制條例第19條第1 項之規定宣告沒收，如全部或一部不能
      沒收時，以其財產抵償之。又扣案ANYCALL 牌行動電話1
      支（含0000000000號SIM 卡壹片）及MOTOROLA牌行動電話
      1 支（含0000000000號SIM 卡壹片）均為被告所有並供其
      犯本件販賣第一級毒品犯行所用之物，亦爰依上開規定宣
      告沒收。
    2.扣案如附表二所示之物，經鑑驗均為第一級毒品海洛因及
      第二級毒品安非他命（含包裝重量及檢驗後重量均詳如附
      表），不問屬於犯人與否，均應依毒品危害防制條例第18
      條第1 項前段沒收銷燬之，其包裝袋係為供裝毒品及防潮
      之用，與毒品已不能完全分離，亦應一併沒收銷燬之。
    3.扣案鑰匙1 支，為被告所有供本件竊盜犯行所用之物，業
      據被告陳明在卷，應依刑法第38條第1 項第2 款規定沒收
      。貳、無罪部分：
一、公訴意旨另以：被告戊○○於97年11月16日上午7 時前某日
    下午，在桃園縣蘆竹鄉○○村○○街8 號前竊得庚○○所有
    車牌號碼KO- 9359號自用小客車（上開部分已於前揭有罪部
    分科刑）後某日，在該車駕駛座腳踏板下發現辛○○所有並
    於95年10月15日遺失之車牌號碼8K- 8046號自用小客車車牌
    2 面後，另基於意圖為自己不法所有之侵占犯意，將該車牌
    2 面侵占入己。嗣於98年1 月2 日晚間11時45分許，經警於
    戊○○前揭臺南縣後壁鄉住所附近發現上開自用小客車，始
    悉上情，並扣得鑰匙1 枝，因認被告涉犯刑法第337 條之侵
    占遺失物罪等語。
二、按犯罪事實應依證據認定之，無證據不得認定犯罪事實；又
    不能證明被告犯罪者，應諭知無罪之判決，刑事訴訟法第15
    4 條第2 項、第301 條第1 項分別定有明文。又認定不利於
    被告之事實，須依積極證據，苟積極證據不足為不利於被告
    事實之認定時，即應為有利於被告之認定，更不必有何有利
    之證據（最高法院30年上字第816 號判例參照）。又刑事訴
    訟法第161 條第1 項規定：檢察官就被告犯罪事實，應負舉
    證責任，並指出證明方法。因此，檢察官對於起訴之犯罪事
    實，應負提出證據及說服之實質舉證責任。倘其所提出之證
    據，不足為被告有罪之積極證明，或其指出證明之方法，無
    從說服法院以形成被告有罪之心證，基於無罪推定之原則，
    自應為被告無罪判決之諭知（最高法院92年台上字第128 號
    判例參照）。又刑法上之侵占罪，須持有人有變易原來持有
    意思而為不法所有之意思，始能成立。如僅將持有之物延遲
    交還或有其他原因，致一時未予交還，既欠缺主觀犯意，即
    難繩以侵占罪名（最高法院82年臺上字第5065號判決意旨參
    照）。亦即侵占遺失物罪之成立，除須有行為人侵占他人遺
    失物之客觀行為外，並須行為人主觀上具有不法所有之意圖
    為必要。如行為人主觀上並無不法所有之意圖，即不能以該
    罪相繩。
三、本件公訴人認被告戊○○涉嫌侵占車牌二面，無非係以被告
    坦承侵占並有扣押物品目錄表及被害人辛○○之證述為主要
    論據。惟查：
  (一)被告戊○○於本院準備程序時就侵占犯行部分雖為有罪之陳
    述，然於本院審理訊問其是否要將車牌侵占時，則陳稱：「
    我沒有要動這兩塊車牌的意思，我偷車子之後，就把車子放
    在家裡。」、「（問：你把這兩塊車牌當作你的嗎？）沒有
    ，我知道車牌是別人的，也知道從別輛車子拿下來的，我沒
    有常識說要把車牌拿去警察局我會沒有事，如果我有常識，
    我會把車牌拿去給警察，我只是把車牌放在車上，沒有動的
    意思」（見本院卷第107 頁反面）；而被告於98年6 月26偵
    查時，就檢察官所詢「車號8K- 8046號這二塊車牌怎麼來的
    ？」，亦係陳稱：「我竊取該車子時這二塊車牌就已經放在
    車內了，印象中放在駕駛座椅子下。」（見偵卷第96頁），
    另辯護人亦依被告上開於偵查中所供為被告辯以：被告並無
    將車牌據為己有或占用為己之意，是就被告上開於本院審理
    伊始所為「認罪」之意，顯與其所陳述之意思不同，被告既
    就侵占之主觀意圖仍有爭執，應認被告並未自白犯罪。
  (二)查系爭車牌二面係被害人辛○○所有，原懸掛於自小貨車上
    ，於95年10月15日在嘉義縣中埔鄉連同自小貨車一併遭竊，
    固有被害人辛○○警詢之供述及失車基本資料一份在卷可憑
    ，堪認為遺失物，又系爭車牌係在被告持有中被查獲，亦有
    台南縣警察局白河分局搜索扣押筆錄在卷可憑，固均堪認定
    。然依前所述，侵占遺失物罪之成立，除須有行為人侵占他
    人遺失物之客觀行為外，並須行為人主觀上具有不法所有之
    意圖為必要，依被告前揭於偵查及審理中均係供陳「系爭車
    牌係被告竊取車輛後，始發現車內置放有系爭車牌，之後即
    一直放在車內」，則被告主觀上究係有無或何時有變異持有
    為所有之意思，依起訴書所載，實尚難認定。本件系爭車牌
    既係置放被告所竊取之自小客車內，則被告辯稱因害怕警察
    查稽而於發現後未隨即將車牌送至警局等情，本院認尚屬合
    理正常，是尚難以被告未將車牌送交警察即得遽行推論被告
    已有變異持有為所有之侵占犯意，是被告辯稱主觀上並無不
    法所有之意圖自非無據，核與刑法第337 條之侵占遺失物罪
    之構成要件尚屬有間。
四、綜上所述，本件依檢察官所提出之證據，其為訴訟上之證明
    ，尚未達通常一般人均不致有所懷疑，而得確信被告有侵占
    遺失物之不法所有意圖之程度。依照前開說明，應認公訴人
    所指被告侵占遺失物之不法所有意圖，無法獲得證明，應依
    法為無罪之判決。
據上論斷，應依刑事訴訟法第299 條第1 項前段、第301 條第1
項，修正前毒品危害防制條例第4 條第1 項、第11條第1 項、第
2 項、第18條第1 項前段、第19條第1 項，刑法第11條、第2 條
第1 項、第320 條第1 項、第47條第1 項、第55條、第59條、第
51條第5 款、第38條第1 項第2 款，刑法施行法第1 條之1 ，判
決如主文。
中    華    民    國    98    年    10    月    20    日
                  刑事第二庭    審判長法  官  蘇義洲
                                      法  官  黃瑪玲
                                      法  官  童來好
以上正本證明與原本無異。
如不服本判決應於收受本判決後10日內向本院提出上訴書狀，並
應敘述具體理由。其未敘述上訴理由者，應於上訴期間屆滿後20
日內向本院補提理由書狀（均須按他造當事人之人數附繕本）「
切勿逕送上級法院」。
                                      書記官  柯貞如
中    華    民    國    98    年    10    月    20    日
附錄論罪科刑法條：
毒品危害防制條例第4 條第1 項
製造、運輸、販賣第一級毒品者，處死刑或無期徒刑；處無期徒刑
者，得併科新臺幣1 千萬元以下罰金。
毒品危害防制條例第11條第1 項、第2 項
持有第一級毒品者，處3 年以下有期徒刑、拘役或新臺幣5 萬元以
下罰金。
持有第二級毒品者，處2 年以下有期徒刑、拘役或新臺幣3 萬元以
下罰金。
中華民國刑法第320 條第1 項（普通竊盜罪）
意圖為自己或第三人不法之所有，而竊取他人之動產者，為竊盜
罪，處5 年以下有期徒刑、拘役或5 百元以下罰金。
  附表一：
┌───┬──────┬──────┬──────┬────────────┬──────┬──────┐
│編號  │購買及交付者│犯罪時間    │犯罪地點    │毒品種類、交易次數及價額│販賣毒品所得│ 成立罪名   │
│      │            │            │            │（新臺幣）              │（新臺幣）  │            │
├───┼──────┼──────┼──────┼────────────┼──────┼──────┤
│一    │己○○與沈竑│98年4月17日 │臺南縣後壁鄉│海洛因1次，己○○與沈竑 │            │販賣第一級毒│
│      │豪共同購買  │上午8時23分 │上茄苳49之12│豪各出500元，合計1000元 │ 1000元     │品罪        │
│      │戊○○交付  │許          │號屋外馬路  │                        │            │            │
├───┼──────┼──────┼──────┼────────────┼──────┼──────┤
│二    │己○○與沈竑│98年4月18日 │同編號一    │同編號一                │ 1000元     │販賣第一級毒│
│      │豪共同購買  │上午8時30分 │            │                        │            │品罪        │
│      │戊○○交付  │許          │            │                        │            │            │
├───┼──────┼──────┼──────┼────────────┼──────┼──────┤
│三    │乙○○與李明│98年4月7日下│同編號一    │海洛因1次，乙○○與李明 │ 1000元     │販賣第一級毒│
│      │仲共同購買  │午4時48分許 │            │仲各出500元，合計1000元 │            │品罪        │
│      │戊○○交付  │            │            │                        │            │            │
├───┼──────┼──────┼──────┼────────────┼──────┼──────┤
│四    │乙○○與李明│98年4月11日 │同編號一    │同編號三                │ 1000元     │販賣第一級毒│
│      │仲共同購買  │晚間8時15分 │            │                        │            │品罪        │
│      │戊○○交付  │許          │            │                        │            │            │
├───┼──────┼──────┼──────┼────────────┼──────┼──────┤
│五    │乙○○與李明│98年4月15日 │同編號一    │同編號三                │ 1000元     │販賣第一級毒│
│      │仲共同購買  │晚間9時許   │            │                        │            │品罪        │
│      │戊○○交付  │            │            │                        │            │            │
├───┼──────┼──────┼──────┼────────────┼──────┼──────┤
│六    │乙○○與李明│98年4月16日 │同編號一    │同編號三                │ 1000元     │販賣第一級毒│
│      │仲共同購買  │晚間6時許   │            │                        │            │品罪        │
│      │戊○○交付  │            │            │                        │            │            │
├───┼──────┼──────┼──────┼────────────┼──────┼──────┤
│七    │乙○○與李明│98年4月17日 │同編號一    │海洛因1次，乙○○與李明 │            │販賣第一級毒│
│      │仲共同購買  │下午2時許   │            │仲各出500元，合計1000元 │ 1000元     │品罪        │
│      │戊○○交付  │            │            │                        │            │            │
├───┼──────┼──────┼──────┼────────────┼──────┼──────┤
│八    │丁○○購買  │98年4月14日 │臺南縣後壁鄉│海洛因1次，金額1000元   │ 1000元     │販賣第一級毒│
│      │戊○○交付  │下午4時35分 │上茄苳19之12│                        │            │品罪        │
│      │            │許          │號前圳溝旁  │                        │            │            │
├───┼──────┼──────┼──────┼────────────┼──────┼──────┤
│九    │丁○○購買  │98年4月16日 │同編號八    │同編號八                │ 1000元     │販賣第一級毒│
│      │戊○○交付  │下午2時15分 │            │                        │            │品罪        │
│      │            │許          │            │                        │            │            │
└───┴──────┴──────┴──────┴────────────┴──────┴──────┘
附表二：
┌───┬────────┬────┬────┬────────────┐
│編號  │品名            │單位    │數量    │備註                    │
├───┼────────┼────┼────┼───────┬────┤
│一    │海洛因          │包      │1       │含袋重1.4公克 │編號1至 │
├───┼────────┼────┼────┼───────┤10經法務│
│二    │海洛因          │包      │1       │含袋重1.5公克 │部調查局│
├───┼────────┼────┼────┼───────┤鑑定結果│
│三    │海洛因          │包      │1       │含袋重1.5公克 │，均含第│
├───┼────────┼────┼────┼───────┤一級毒品│
│四    │海洛因          │包      │1       │含袋重1.6公克 │海洛因成│
├───┼────────┼────┼────┼───────┤分，合計│
│五    │海洛因          │包      │1       │含袋重1.3公克 │淨重1.64│
├───┼────────┼────┼────┼───────┤公克。  │
│六    │海洛因          │包      │1       │含袋重1.4公克 │（詳偵卷│
├───┼────────┼────┼────┼───────┤第111頁 │
│七    │海洛因          │包      │1       │含袋重1.6公克 │）      │
├───┼────────┼────┼────┼───────┤        │
│八    │海洛因          │包      │1       │含袋重1.4公克 │        │
├───┼────────┼────┼────┼───────┤        │
│九    │海洛因          │包      │1       │含袋重1.5公克 │        │
├───┼────────┼────┼────┼───────┤        │
│十    │海洛因          │包      │1       │含袋重3.8公克 │        │
├───┼────────┼────┼────┼───────┼────┤
│十一  │海洛因          │包      │1       │含袋重5.3公克 │檢驗後淨│
│      │                │        │        │              │重0.86公│
│      │                │        │        │              │克      │
├───┼────────┼────┼────┼───────┼────┤
│十二  │甲基安非他命    │包      │1       │含袋重4.6公克 │檢驗前淨│
│      │                │        │        │              │重0.717 │
│      │                │        │        │              │公克；檢│
│      │                │        │        │              │驗後淨重│
│      │                │        │        │              │0.706公 │
│      │                │        │        │              │克      │
├───┼────────┼────┼────┼───────┼────┤
│十三  │甲基安非他命    │包      │1       │含袋重2.8公克 │檢驗前淨│
│      │                │        │        │              │重0.378 │
│      │                │        │        │              │公克；檢│
│      │                │        │        │              │驗後淨重│
│      │                │        │        │              │0.368公 │
│      │                │        │        │              │克      │
├───┼────────┼────┼────┼───────┼────┤
│十四  │甲基安非他命    │包      │1       │含袋重2.8公克 │檢驗前淨│
│      │                │        │        │              │重0.385 │
│      │                │        │        │              │公克；檢│
│      │                │        │        │              │驗後淨重│
│      │                │        │        │              │0.373公 │
│      │                │        │        │              │克      │
└───┴────────┴────┴────┴───────┴────┘


司法院資訊處製作；財團法人民間司法改革基金會備份。
